臺灣臺北地方法院民事判決
109年度訴字第2391號
原      告  蘇子怡  

被      告  楊政緯  
上列原告因被告妨害名譽案件（108年度易字第1029號），提起
刑事附帶民事訴訟，請求侵權行為損害賠償，經本院刑事庭裁定
移送前來（109年度附民字第25號），本院於民國111年4月6日言
詞辯論終結，判決如下：
    主      文
被告應給付原告新臺幣3萬元，及自民國109年1月7日起至清償日
止，按週年利率5％計算之利息。
原告其餘之訴駁回。
訴訟費用由被告負擔2％，餘由原告負擔。
本判決第一項得假執行，但被告如以新臺幣3萬元為原告預供擔
保，得免為假執行。
原告其餘假執行之聲請駁回。
    事實及理由
一、原告主張：被告係沃美肌膚生技股份有限公司（址設臺北市
    ○○區○○路0段0號，下稱沃美公司）以及開花睫果股份有限公
    司（址設臺北市○○區○○路0段000○0號2樓之1，下稱開花睫果
    公司）負責人，於民國107年1月3日起，以開花睫果公司名
    義向原告分租臺北市○○區○○○路000巷00號1樓房屋左半部（
    下稱本案房屋），開設「開花睫果光復店」經營睫毛美容事
    業（租期至108年6月30日）。嗣因原告認為被告積欠房租，
    遂於107年6月17日在臉書公開粉絲團「光復店Beauty salon
    」發表要求被告儘速付租之留言。詎被告竟基於散布文字誹
    謗原告之犯意，於107年6月20日某時，在沃美公司辦公室或
    新北市北宜路住處（地址詳卷），於前開臉書粉絲團以其本
    名「楊政緯」名義公開發表如附件所示之貼文（關於原告出
    租本案房屋予開花睫果公司後，仍使用舊店（即「懶人美容
    」）名義對外收儲值金，以及原告騙美容師等不實內容）供
    不特定人瀏覽，足以貶損原告之人格及名譽。被告涉犯散布
    文字誹謗罪，業經判決有罪確定，爰依民法第184條第1項前
    段、第195條第1項前段、後段規定，請求被告給付慰撫金新
    臺幣（下同）200萬元，及自附民起訴狀繕本送達翌日起至
    清償日止，按週年利率5％計算之利息等語。並聲明：㈠被告
    應給付原告200萬元，及自附民起訴狀繕本送達翌日起至清
    償日止，按週年利率5％計算之利息。㈡訴訟費用由被告負擔
    。㈢願供擔保，請准宣告假執行。
二、被告則以：高院刑事判決雖維持其一審有罪的結果，但原告
    前即已因妨害名譽、違反個人資料保護法案件判處有期徒刑
    3月，其上網發文的目的是為自辯、澄清原告之不實言論，
    且原告本身經濟困乏，其請求金額與實際損害不成對比，也
    不吻合過往法院判決及對原告所造成的損害，故其請求金額
    過高等語。並聲明：㈠原告之訴及假執行之聲請均駁回。㈡訴
    訟費用由原告負擔。㈢如受不利之判決，願供擔保，請准宣
    告免為假執行。
三、得心證之理由
　　原告主張上開事實，業據其提出本院刑事判決等文件為證，
    被告則否認原告之主張，並提出房屋租賃契約書、建物登記
    第二類謄本、臺灣臺北地方檢察署（下稱北檢）108年3月14
    日公務電話紀錄單、本院109年易字第75號刑事判決、108年
    度訴字第752號刑事判決、臺灣高等法院（下稱高院）110年
    度上易字第71號刑事判決、110年度上訴字第982號刑事判決
    、本院109年度訴字第6079號民事判決、原告粉絲頁貼文、
    存證信函、照片等以為佐證（本院卷㈠第224-1至224-74頁、
    第309至440頁），是本件所應審酌者為：被告所為系爭言論
    有無侵害原告名譽權？原告請求被告給付非財產上損害賠償
    200萬元，有無理由？以下分別論述之。
  ㈠按因故意或過失，不法侵害他人之權利者，負損害賠償責任
    ，民法第184條第1項前段定有明文。又名譽有無受損害，應
    以社會上對個人評價是否貶損作為判斷之依據，苟其行為足
    以使他人在社會上之評價受到貶損，不論其為故意或過失，
    均可構成侵權行為，其行為不以廣佈於社會為必要，僅使第
    三人知悉其事，亦足當之，最高法院90年台上字第646號著
    有判例。
  ㈡經查，被告在原告之粉絲頁上貼文指摘原告使用「懶人美容
    」名義對外收儲值金、騙美容師錢等內容誹謗原告，經原告
    提起告訴後，由本院刑事庭以108年度易字第1029號判決被
    告犯散布文字誹謗罪，處拘役15日，被告不服提起上訴，業
    經高院以109年度上易字第507號駁回其上訴而確定等情，已
    據本院調取系爭刑案卷宗查證屬實，堪信為真實。而被告在
    原告粉絲專業之上開貼文，業經刑事庭查證並非事實，且證
    人翁雅慧亦已到院證述其未遭原告詐騙等語明確（見本院卷
    ㈠第349至357頁），又上開上開文字足以引發一般人對原告
    之人格及名譽造成貶抑，是被告之上開言詞確已侵害原告之
    名譽權，堪可認定。從而，原告依侵權行為法律關係，請求
    被告負損害賠償責任，核屬有據。
  ㈢次按不法侵害他人之人格權，被害人受有非財產上損害，請
    求加害人賠償相當金額之慰撫金時，法院對於慰撫金之量定
    ，應斟酌實際加害情形、所造成之影響、被害人痛苦之程度
    、兩造之身分地位經濟情形及其他各種狀況，以核定相當之
    數額（最高法院47年台上字第1221號、51年台上字第223號
    判決意旨參照 ）。查被告確有於上開時、地不法侵害原告
    之名譽，已如前述，且被告對原告所為上開貼文，致使原告
    受有精神上痛苦，應為社會生活一般人之正常感受，則原告
    依據上開規定請求精神慰撫金，核屬有據。而本院審酌原告
    係高中畢業，現從事室內設計，為公司負責人，107年度之
    所得為383,442元，而當年度之財產總額為20,812,350元；
    被告係碩士畢業，107年度之所得為58,320元，名下無財產
    ，有本院職權調閱之107年度稅務電子閘門財產所得調件明
    細表及被告之個人戶籍資料可佐，以及被告因於原告粉絲頁
    張貼上開貼文乙事業經刑事判決有罪確定，對於原告名譽已
    有相當程度之回復等一切情狀， 認原告得請求被告給付之
    精神慰撫金以3萬元為已足，逾此數額之請求，尚屬過高，
    不應准許。
　㈣末按給付無確定期限者，債務人於債權人得請求給付時，經
    其催告而未為給付，自受催告時起，負遲延責任。其經債權
    人起訴而送達訴狀，或依督促程序送達支付命令，或為其他
    相類之行為者，與催告有同一之效力。遲延之債務以支付金
    錢為標的者，債權人得請求依法定利率計算之遲延利息。應
    付利息之債務，其利率未經約定者，亦無法律可據者，週年
    利率為5﹪，民法第229條、第233條第1項及第203條分別定有
    明文。 查原告依據民法第184條及第195條第1項之規定，請
    求被告賠償其所受之精神上損害3萬元，屬給付無確定期限
    ，是依前揭說明，原告主張以本件起訴狀繕本送達翌日即10
    9年1月7日（見本院109年度附民字第25號卷第5頁）起至清
    償日止，按週年利率5﹪計算之利息， 即屬有據。
四、綜上所述，原告依民法第184條及第195條第1項之規定， 請
    求被告給付3萬元，及自起訴狀繕本送達翌日即101年12月28
    日起至清償日止，按週年利率5％計算之利息，為有理由，應
    予准許，逾此部分，為無理由，應予駁回。
五、本判決兩造分別陳明願供擔保請准宣告假執行或免為假執行
    ，經核如主文第1項所示部分，所命給付之金額未逾50萬元
    ，應由本院依民事訴訟法第389條第1項第5款依職權宣告假
    執行，並依被告之聲請，准其預供如主文第4項所示擔保金
    額免為假執行。至原告敗訴部分，其假執行之聲請即失所附
    麗，應併予駁回。
六、本件事證已臻明確，兩造其餘攻擊防禦方法及證據，經本院
    斟酌後，認為均不足以影響本判決之結果，爰不一一論述，
    附此敘明。
七、據上論結，本件原告之訴一部有理由、一部無理由，爰依民
    事訴訟法第79條、第389條第1項第5款、第392條第2項，判
    決如主文。
中　　華　　民　　國　　111 　年　　5 　　月　　31　　日
                  民事第八庭    法　官　王秀慧
以上正本係照原本作成。
如對本判決上訴，須於判決送達後20日內向本院提出上訴狀。如
委任律師提起上訴者，應一併繳納上訴審裁判費。
中　　華　　民　　國　　111 　年　　5 　　月　　31　　日
                                 書記官 何明芝